【裁判字號】    97,交訴,5
【裁判日期】    970529
【裁判案由】    公共危險等
【裁判全文】
臺灣苗栗地方法院刑事判決               97年度交訴字第5號
聲  請  人  臺灣苗栗地方法院檢察署檢察官
被      告  甲○○
上列被告因公共危險等案件，經檢察官聲請簡易判決處刑（聲請
案號：97年度偵字第323 號），經本院苗栗簡易庭認不宜逕以簡
易判決處刑，簽由本院刑事庭改依通常程序審理，被告於準備程
序中就被訴事實為有罪之陳述，經合議庭裁定由受命法官獨任進
行簡式審判程序，判決如下：
    主    文
甲○○服用酒類，不能安全駕駛動力交通工具而駕駛，處有期徒
刑貳月；又因過失傷害人，處有期徒刑月；又駕駛動力交通工
具肇事，致人受傷而逃逸，處有期徒刑柒月。應執行有期徒刑拾
月。
    犯罪事實
一、甲○○於民國96年12月31日傍晚5 時許，在苗栗縣竹南鎮○○街58之1 號飲用含有酒精之飲料後，已達不能安全駕駛動
    力交通工具之程度，竟仍駕駛車牌號碼LF-9251 號自用小客
    車，沿苗栗縣竹南鎮○○路由北往南行駛，於同日晚間7 時
    15分許，行駛至苗栗縣竹南鎮港墘里塭仔頭13之2 號前時，
    原應注意飲酒後吐氣所含酒精濃度超過每公升0.25毫克以上
    者，不得駕車，且汽車在未劃設慢車道之雙向二車道行駛時
    ，應在遵行車道內行駛，在劃有分向限制線（雙黃線）之路
    段，不得駛入來車之車道內，而依當時情形，並無不能注意
    之特別情事，竟因飲酒影響其注意及操控能力，跨越分向限
    制線，駛入來車車道（即北向車道），適有丙○○騎駛車牌
    號碼100-BTN 號機車、乙○○無照騎駛車牌號碼CYK-627 號
    機車，循苗栗縣竹南鎮○○路由南往北方向行駛，致甲○○
    駕駛之自用小客車車頭撞及丙○○騎駛之機車後，再撞及乙○○騎駛之機車，造成丙○○右足踝閉鎖性骨折，乙○○亦
    因而受有臀部挫傷之傷害（過失傷害丙○○部分，業據丙○○撤回告訴，由本院另為不受理判決）。詎甲○○明知駕車
    肇事，顯然丙○○、乙○○將受有傷害，竟未下車查看及採
    取任何救護措施，反另起肇事逃逸之犯意，逕自駕車逃離現
    場。嗣經警據報前往現場處理時，發現掉落現場之汽車車牌
    及保險桿碎片，乃於同日晚間9 時許，循線查獲甲○○，並
    於當日晚間9 時27分許對甲○○為吐氣酒精濃度測試，其測
    試值為每公升0.49毫克。
二、案經乙○○、丙○○訴由苗栗縣警察局竹南分局報請臺灣苗
    栗地方法院檢察署檢察官聲請簡易判決處刑。
    理    由
一、上開犯罪事實，業據被告甲○○於警詢、偵查及本院審理時
    坦承不諱，並經證人即被害人丙○○、乙○○於警詢及偵查
    中指證綦詳，復有道路交通事故調查報告表(一)(二)、道路交通
    事故現場圖、慈祐醫院診斷證明書、為恭紀念醫院診斷證明
    書、車籍查詢─基本資料各1 份、酒精濃度測試單3 份及交
    通事故現場21張附卷可稽，足徵被告前揭自白應與事實相符
    。按汽車駕駛人飲用酒類後吐氣所含酒精濃度超過0.25MG/L
    者不得駕車，道路交通安全規則第114 條第2 款定有明文。
    又刑法第185 條之3 之公共危險罪，係「抽象危險犯」，不
    以發生具體危險為必要，參考德國、美國之認定標準，對於
    酒精濃度呼氣已達每公升0.55毫克或血液酒精濃度達0.11%
    以上，肇事率為一般正常人之10倍，認已達「不能安全駕駛
    」之標準（法務部88年5 月18日法88檢字第001669 號 函參
    照）。再按體內酒精含量由開始飲酒時的0 ％，依飲酒量漸
    漸累積增加，在完成飲酒時體內酒精達到最高，隨後依代謝
    率逐漸代謝，至於體內酒精含量倒推計算代謝率，依交通部
    運輸研究所於77年8 月間針對國人進行實驗研究指出每小時
    每公升0.0628毫克（參見陳高村著吐氣中酒精量倒推計算過
    程一文）。查被告於96年12月31日下午9 時27分接受警方呼
    氣酒精濃度測試，測得其呼氣酒精濃度為每公升0.49 毫 克
    之事實，有上開酒精測定紀錄表1 紙在卷可憑，距本案車禍
    事故發生之時間（96年12月31日晚間7 時15分），已有約2
    小時12分鐘，依前揭每小時呼氣酒精消退率之比例計算，被
    告於車禍發生時之呼氣酒精濃度約為每公升0.628 毫克（0.
    49+0 .0628x(2+12/60 )=0.628） ，已逾上開標準值，且其
    行車中操控力降低，致撞擊告訴人丙○○、乙○○所騎駛之
    機車，堪見其因飲酒已達不能安全駕駛動力交通工具之程度
    。
二、又按汽車在未劃設慢車道之雙向二車道行駛時，應在遵行車
    道內行駛；在劃有分向限制線（雙黃線）之路段，不得駛入
    來車之車道內，道路交通安全規則第97條第1 項第1 、2 款
    定有明文。被告駕車自應依循前揭交通安全規定，在劃有分
    向限制線之路段，不得駛入來車之車道內，且應避免於飲酒
    狀態下駕駛車輛，而依當時天候、路況、視距等情形，均無
    不能注意之特別情事，竟疏於注意而貿然駕車上路，並跨越
    分向限制線，致發生本件車禍，其駕車行為自有過失，而其
    過失行為亦為造成被害人丙○○、乙○○受有前揭傷勢之直
    接原因，二者間顯具有相當因果關係至明。又被告駕駛車輛
    撞擊被害人致人車倒地，對被害人當場受有傷害應有認識，
    其竟未採取救護或其他必要措施，並向警察機關報告，即逕
    行駕車離去嗣經警循線查獲，其肇事逃逸之情已甚灼然。綜
    上所述，本件事證明確，被告服用酒類駕駛動力交通工具、
    過失傷害及肇事逃逸之犯行，均堪以認定。
三、按行為後法律有變更者，適用行為時之法律，但行為後之法
    律有利於行為人者，適用最有利於行為人之法律，刑法第2
    條第1 項定有明文。查刑法第185 條之3 業於民國97年1 月
    2 日修正公布，自同年月4 日起施行，修正前之舊法規定：
    「服用毒品、麻醉藥品、酒類或其他相類之物，不能安全駕
    駛動力交通工具而駕駛者，處1 年以下有期徒刑、拘役或3
    萬元以下罰金」，新法則修正為：「服用毒品、麻醉藥品、
    酒類或其他相類之物，不能安全駕駛動力交通工具而駕駛者
    ，處1 年以下有期徒刑、拘役或科或併科15萬元以下罰金」
    ，經比較新、舊條文，修正後之規定並非較有利於被告，依
    刑法第2 條第1 項前段之規定，本案關於被告酒醉駕車公共
    危險部分，應適用修正前刑法第185 條之3 之規定論科。
四、核被告甲○○於飲用酒類後，已達於不能安全駕駛動力交通
    工具之程度，竟猶執意駕車外出，並因過失駕駛行為致使告
    訴人乙○○受傷，且於肇事後並未施予傷者丙○○、乙○○
    任何救護措施隨即逃逸，所為係犯修正前刑法第185 條之3
    之服用酒類，不能安全駕駛動力交通工具而駕駛罪、刑法第
    284 條第1 項之過失傷害罪、刑法第185 條之4 之駕車肇事
    致人受傷而逃逸罪。其所犯上開三罪間，犯意各別，行為互
    殊，應予分論併罰。又被告酒醉駕車因而致人受傷，應負刑
    事責任，就其所犯刑法第284 條第1 項之過失傷害罪部分，
    應依道路交通管理處罰條例第86條第1 項規定加重其刑。另
    被告所犯上開肇事逃逸罪名既經立法者置於刑法公共危險罪
    章之列，顯見其偏重於社會公共安全法益之保護，而與重在
    保護個人生命、身體安全之遺棄罪迥然有別，自不能以受傷
    或死亡人數之多寡計算罪數。是以被告縱令駕車肇事導致被
    害人2 人分別成傷，且未予救援即擅自逃逸，其所侵害者仍
    屬單一社會法益，而無依刑法第55條論以一行為觸犯數罪名
    之想像競合裁判上一罪關係可言，附此敘明。爰審酌被告明
    知自己飲酒後，精神狀態已受相當影響，竟無視於其他用路
    人可能遭受之生命、身體威脅，僅圖一己往來交通之便，率
    爾駕車外出，對於其他道路使用者而言已生危險；且被告駕
    車肇事後，不顧被害人2 人之安危，駕車逃逸，對於社會公
    共安全所生之負面影響非微，犯罪所生危害不容輕忽；又被
    告雖已與告訴人丙○○、乙○○達成民事和解，有本院調解
    、和解筆錄各1 份在卷可參，然均未依和解條件履行，迄今
    仍未賠償損害，其犯後態度實屬可議；並參以被告犯罪手段
    、酒醉程度、交通過失情節輕重、告訴人乙○○受傷情形尚
    非嚴重、被告犯後已坦承犯行等一切情狀，分別量處如主文
    所示之刑，並定其應執行之刑。
據上論斷，應依刑事訴訟法第452條、第273條之1第1項、第299
條第1 項前段，刑法第2 條第1 項前段、修正前刑法第185 條之
3 、刑法第185 條之4 、第284 條第1 項、第51條第5 款，道路
交通管理處罰條例第86條第1 項，刑法施行法第1 條之1 ，判決
如主文。
本案經檢察官洪清秀到庭執行職務。
中    華    民    國    97    年    5     月    29    日
                  刑事第三庭    法  官  林佩儒
以上正本與原本無異
如不服本判決，應於收受送達後10日內向本院提出上訴書狀（應
敘述具體理由並附繕本）。上訴書狀如未敘述理由，應於上訴期
間屆滿後20日內補提理由書於本院。
                                書記官  陳玲君
中    華    民    國    97    年    5     月    29    日
附錄論罪科刑法條：
中華民國刑法第185條之3
 （重大違背義務致交通危險罪）
 服用毒品、麻醉藥品、酒類或其他相類之物，不能安全駕駛動力
 交通工具而駕駛者，處1年以下有期徒刑、拘役或3萬元以下罰金
 。
 中華民國刑法第185條之4
 （肇事遺棄罪）
 駕駛動力交通工具肇事，致人死傷而逃逸者，處6月以上5年以下
 有期徒刑。
 中華民國刑法第284條
 （過失傷害罪）
 因過失傷害人者，處6月以下有期徒刑、拘役或5百元以下罰金，
 致重傷者，處1年以下有期徒刑、拘役或5百元以下罰金。


司法院資訊處製作；財團法人民間司法改革基金會備份。
